臺灣高雄地方法院交通事件刑事裁定　　　　　　　　九十三年度交聲字第三一四號
　　原處分機關　高雄市政府交通局交通事件裁決處
　　異　議　人　甲○○○○限公司
　　法定代理人　甘　煌
右受處分人因違反道路交通管理處罰條例案件，對於高市交通事件裁決所九十三年六
月二九三日所為之處分（原處分：高市府交裁字第裁三二－Ｂ00000000號）
，聲明異議，本院裁定如左：
    主  文
原處分撤銷。
甲○○○○限公司不罰。
    理  由
一、聲明異議意旨略以：異議人甲○○○○限公司所有之車牌號碼ＷＩ－八五三○號
    自小貨車，於民國九十二年九月二十七日十四時五十分許，經警在高雄市○○路
    太平國小前攔查，並以「運送危險物品，車尾未懸掛三角紅旗」等語掣單舉發，
    惟上開自小貨車係於同日，由司機陳中財駕駛至位在高雄市○○○路四○號之「
    乾惠瓦斯分裝場」分裝瓦斯，於卸放車後欄板時，因欄板不慎碰撞地面，致折斷
    懸掛在右後方欄板上之三角紅旗旗桿，司機陳中財於灌裝瓦斯完畢後，不得不將
    上開自小貨車駛離分裝場，然司機於遭警查獲時，已告知上開情事，並取出折斷
    之旗桿為證，員警竟仍開單舉發，為此特聲明異議，請求撤銷原處分云云。
二、經查：
(一)、異議人甲○○○○限公司所有之車牌號碼ＷＩ－八五三○號自小貨車，於九十二
    年九月二十七日十四時五十分許，經警在高雄市○○路太平國小前攔查，並以「
    運送危險物品，車尾未懸掛三角紅旗」等語掣單舉發等情，為異議人所自承，復
    有高雄市政府警察局舉發違反道路交通管理事件通知單（下稱舉發單）一紙附卷
    可稽，固堪以認定。
(二)、惟按車輛裝載危險物品車頭及車尾應懸掛布質三角紅旗之危險標識，每邊不得少
    於三十公分，道路交通安全規則第八十四條第一項第二款有明文規定。其中所指
    之「車頭及車尾」，並未指明係「車頭左右二側」及「車尾左右二側」，均需懸
    掛三角紅旗；另考諸該條之立法意旨，乃在要求車輛裝載危險物品之駕駛人將車
    輛行駛於公路時，應將三角紅旗懸掛於易於察覺、注意之明顯處所，使來車能提
    高警覺，避免事故發生，故懸掛之三角紅旗應以易於辯識為原則，不應增加法條
    所未明文規定之「車頭左右二側」及「車尾左右二側」均應懸掛三角紅旗之限制
    。查，證人即當時查獲之警員鍾添海於本院證稱：「我們當時發現系爭車輛只有
    懸掛三面紅旗，右後方沒有懸掛紅旗」等語，核與證人即當時駕駛上開自小貨車
    之司機陳中財於本院證稱：「我們本來都是掛四面紅旗，後面的紅旗因為在瓦斯
    廠灌瓦斯時弄斷的」等語，大致相符，足認異議人所有之上開自小貨車於遭警查
    獲時，確實於車頭左右二側及左後車尾共懸掛有三面三角紅旗，僅右後側車尾未
    懸掛三角紅旗，於文義上仍符合裝載危險物品之車輛應於「車頭及車尾」懸掛三
    角紅旗之危險標識之規定。本件舉發員警未究明上開自小貨車懸掛之三面三角紅
    旗是否未能達於使來車易於查覺、注意之程度，即逕以「右後車尾」未懸掛三角
    紅旗之事實掣單舉發，尚嫌速斷。
(三)、道路交通安全規則第八十四條第一項第二、三款分別規定：「車輛裝載危險物品
    應遵守左列事項：二車頭及車尾應懸掛布質三角紅旗之危險標識，每邊不得少於
    三十公分。三裝載危險物品車輛之左、右兩側及後方應懸掛或黏貼危險物品標誌
    及標示牌，其內容及應列要項如附件八。危險物品標誌及標示牌應以反光材料製
    作，運輸過程中並應不致產生變形、磨損、褪色及剝落等現象而能辨識清楚」。
    又汽車裝載時，裝載危險物品，未依規定「懸掛或黏貼危險物品標誌及標示牌者
    」，處汽車所有人新臺幣三千元以上九千元以下罰鍰，並責令改正或禁止通行，
    道路交通管理處罰條例第二十九條第一項第三款亦定有明文。依上開規定可知，
    車輛裝載危險物品，除車頭及車尾應懸掛「布質三角紅旗之危險『標識』」外，
    尚需於車輛之左、右兩側及後方懸掛或黏貼「危險物品標誌」及「標示牌」；另
    依附件八所示，「危險物品標誌」係形狀為直立四十度角之正方形（菱形），而
    「標示牌」之標示內容應含危險物品名稱、聯合國物質編號及緊急聯絡電話乙節
    ，交通部九十三年九月二十二日之交路字第○九三○○五三九九八號函及所附之
    「道路交通安全規則附件八」各一份在卷可憑。綜合上情，「三角紅旗之危險標
    識」為三角形之布質紅旗，與「危險物品標誌」係直立四十度角之正方形（菱形
    ）及應標示危險物品名稱、聯合國物質編號及緊急聯絡電話之「標示牌」，乃分
    屬不同之物，不可混為一談，則道路交通管理處罰條例第二十九條第一項第三款
    有關「汽車裝載時，裝載危險物品，未依規定懸掛或黏貼危險物品標誌及標示牌
    者，處汽車所有人新臺幣三千元以上九千元以下罰鍰，並責令改正或禁止通行」
    之規定，於汽車裝載危險物品未依規定懸掛布質「三角紅旗」之情形，並不適用
    。原處分機關認異議人所有之上開自小貨車右後車尾未懸掛三角紅旗，係違反道
    路交通管理處罰條例第二十九條第一項第三款規定，確有違誤。
三、綜上所述，本件異議人所有之上開自小貨車於上開時、地遭警查獲時，車頭左右
    二側及車尾左側共懸掛有三面三角紅旗，僅右後車尾處未懸掛有三角紅旗，於文
    義上仍符合道路交通安全規則第八十四條第一項第二款所稱之「車頭及車尾」應
    懸掛三角紅旗之規定；另道路交通管理處罰條例第二十九條第一項第三款處罰之
    情形，係指汽車裝載危險物品，未依規定懸掛或黏貼「危險物品標誌及標示牌」
    ，要與汽車裝載危險物品，未懸掛「三角紅旗之危險標識」之情形有別，原處分
    機關以異議人之自小貨車有「未依規定懸掛三角紅旗」之事實，逕依道路交通管
    理處罰條例第二十九條第一項第三款規定，裁處異議人罰鍰新臺幣九千元，尚非
    適法，應由本院撤銷原處分，另諭知異議人不罰。
四、據上論斷，應依道路交通案件處理辦法第二十條，裁定如主文。
中      華      民      國    九十三    年     十一     月      九      日
                                臺灣高雄地方法院交通法庭
                    法  官  曾鴻文
右正本證明與原本無異。
如不服本裁定，應於裁定送達後五日內，向本院提出抗告狀。
                                    書記官    王高山
中    華    民    國      九十三      年      十一      月      十      日
